臺灣基隆地方法院小額民事判決　九十一年度基小字第一三二號
　　原　　　告　甲○○
　　被　　　告　乙○○
右當事人間請求損害賠償事件，本院判決如左：
    主　　文
原告之訴及假執行之聲請均駁回。
訴訟費用新台幣壹仟零肆拾肆元由原告負擔。
    事    　實
甲、原告方面：
一、聲明：被告應給付原告新台幣（下同）八萬元，及自起訴狀繕本送達翌日即民國
    九十一年三月十五日起至清償日止按年息百分之五計算之利息，並陳明願供擔保
    聲請宣告假執行。
二、陳述：原告於八十九年三月八日駕駛所有之車號Ｔ八－三六二三號自用小客車（
    以下簡稱系爭汽車），行經基隆市○○街，無故遭被告以未懸掛牌照及未領有駕
    駛執照予以開單舉發並扣車，然原告當時係停放在路邊，並未行駛，且新領牌照
    時因無工具可懸掛車上，故放置車內，並於他案遭舉發未懸掛號牌行駛已先被查
    扣，被告事後發現舉發錯誤，而撤銷未懸掛牌照之舉發，另未領有駕駛執照部分
    ，原告已於八十九年四月一日繳納罰鍰，並無逾期三個月不繳納罰鍰情形，詎經
    原告一再催討，被告仍將系爭汽車移置拖吊場，且原告所有放置在車內之工具、
    照相機、錄音機、小型汽車用電視、手電筒、充電型刮鬍刀、大剪刀、洋酒十三
    瓶、高梁酒十瓶、藥酒二十六瓶、鞋子三雙、西裝二套、毛衣及一般衣物四、五
    件、手錶一支等物品，亦不准原告領回，嗣該車零件於拖吊時即遭他人拔取，復
    在拖吊場為水淹沒而毀損，被告無公務上之正當理由，強制保管系爭汽車，造成
    原告財產損失，自應負損害賠償之責，為此請求被告賠償系爭汽車毀損之價額八
    萬元及法定遲延利息。
三、證據：提出行車執照影本一件、相片二幀及明細影本一紙。
乙、被告方面：
一、聲明：求為判決駁回原告之訴。
二、陳述：被告原為基隆市警察局第二分局暖暖派出所之警員，原告於八十九年三月
    八日未領有駕駛執照，且未懸掛牌照在道路行駛，經被告當場舉發，並禁止原告
    行駛，而依道路交通管理處罰條例第八十五條之二規定，逕行移置保管系爭汽車
    ，車內所有物品均由原告領回，嗣因通知原告限期領回車輛，原告不願領回，始
    於三個月後，移置至拖吊場，被告係依法處理，並無不法，且系爭汽車係因賀伯
    颱風淹水毀損，實屬不可抗力之天災，被告自無須負損害賠償責任。
三、證據：提出工作記事簿影本二紙、基隆市警察局舉發違反道路交通管理事件通知
    單影本一紙、相片三幀。
    理由要領
一、原告起訴主張其所有車號Ｔ八－三六二三號自用小客車於八十九年三月八日為被
    告所扣，並於移置拖吊場保管期間浸水受損之事實，業據原告提出行車執照及照
    片二幀為證，被告對於上開事實並不爭執，但否認有何不法行為，辯稱原告未領
    有駕駛執照，且未懸掛牌照駕駛系爭汽車在道路行駛，經被告當場舉發，並依道
    路交通管理處罰條例之規定逕行移置保管系爭汽車，而在拖吊場保管期間因天災
    浸水受損等語。經查：
  (一)按汽車牌照吊扣期間行駛者，及已領有號牌而未懸掛或不依指定位置懸掛者，處
    汽車所有人新台幣三千六百元以上七千二百元以下罰鍰，並禁止其行駛；汽車駕
    駛人未領有駕駛執照駕駛者，處新台幣六千元以上一萬二千元以下罰鍰，並當場
    禁止其駕駛及扣留其車輛牌照；車輛所有人或駕駛人依本條例規定應予禁止通行
    、禁止其行駛、禁止其駕駛者，交通勤務警察或依法令執行交通稽查任務人員應
    當場執行之，必要時，得逕行移置保管其車輛；道路交通管理處罰條例第十二條
    第一項第六款、第七款、第二十一條第一項第一款、第八十五條之二第一項分別
    定有明文。又移置保管之車輛應移置至指定之保管場所，其地點由執行機關公告
    之；執行機關移置保管車輛，得租用或使用民間拖吊車輛及場地，或委託當地直
    轄市、縣（市）政府或其他相關機關辦理之，道路交通違規車輛移置保管及處理
　　辦法第八條、第九條亦有明文規定。本件原告於八十九年三月八日因未領有駕駛
　　執照，且未懸掛牌照駕駛系爭汽車在道路行駛，經被告當場舉發，原告對其未領
　　有駕駛執照一事並不爭執，而依兩造所提系爭汽車相片，系爭汽車確未懸掛牌照
　　，原告復自承牌照於八十九年三月八日之前已因未懸掛號牌行駛於另案經吊扣，
　　不論原告未懸掛牌照之事由為何，原告於八十九年三月八日經被告舉發時，並未
　　懸掛牌照行駛及未領有駕駛執照駕駛之事實應可認定。雖原告主張被告舉發時，
　　系爭汽車係停放路邊並未行駛，且被告事後發現舉發錯誤已撤銷云云，然原告對
　　其未領有駕駛執照駕駛並不爭執，並已繳納未領有駕駛執照駕駛部分之罰鍰，倘
　　系爭汽車係停放路邊並未行駛，被告應無可能同時以原告未領有駕駛執照駕駛為
　　由當場舉發，原告復未舉證證明被告撤銷上開舉發，此部分之主張，顯非可採。
　　本件被告因原告未懸掛牌照行駛及未領有駕駛執照駕駛，當場予以舉發並逕行移
　　置保管其車輛，係依據上開法律及依法律授權所訂定之辦法，被告所為應屬職務
　　上之正當行為，原告主張被告無公務上之正當理由，強制保管系爭汽車，實屬無
　　據。
  (二)另因故意或過失，不法侵害他人之權利者，負損害賠償責任；違反保護他人之法
    律，致生損害於他人者，負損害賠償責任，民法第一百八十四條第一項、第二項
    前段分別定有明文。又侵權行為之成立，以行為人具有故意過失為要件。所謂故
    意，係指行為人對於構成侵權行為之事實，明知並有意使其發生，或預見其發生
    ，而其發生並不違背其本意而言；所謂過失，即行為人對於其行為，按其情節應
    注意並能注意而不注意，若損害之發生係為不能預知及無法抵禦之天災等不可抗
    力因素所致，過失責任即無由成立。本件原告所有系爭汽車係在移置拖吊場保管
    期間遭受淹水而受損，為兩造所不爭執，顯非因被告之故意或過失行為所致，原
    告雖主張係因被告將系爭汽車移置拖吊場始發生損失，然依社會一般觀念，車輛
    經警察機關移置拖吊場保管，通常不生浸水受損之結果，故被告移置保管系爭汽
    車與其浸水受損之間並無相當因果關係，依前開說明，自難令其負侵權行為之損
    害賠償責任。
　(三)又原告主張被告不准其領回放置在車內之工具、照相機、錄音機、小型汽車用電
　　視、手電筒、充電型刮鬍刀、大剪刀、洋酒十三瓶、高梁酒十瓶、藥酒二十六瓶
　　、鞋子三雙、西裝二套、毛衣及一般衣物四、五件、手錶一支等物品，致上開物
　　品亦因淹水受損等語，然經本院曉諭原告對請求賠償金額提出計算方式，原告當
　　庭表示所請求之八萬元為系爭汽車之價值，故本院不就上開物品受損部分另為審
　　究，附此敘明。
二、綜上所述，本件被告係依法執行職務，並無不法侵害原告財產之情形，從而，原
    告依侵權行為之法律關係，請求被告給付八萬元及法定遲延利息，為無理由，應
    予駁回。原告之訴既經駁回，其假執行之聲請即失所依據，應併予駁回。
三、本件訴訟費用一千零四十四元（裁判費八百零一元、送達郵費二百四十三元），
    由原告負擔。
中　　　華　　　民　　　國　　九十一　　年　　　五　　　月　　二十九　　日
~B臺灣基隆地方法院基隆簡易庭
~B　　　　法　　　官　陳湘琳
右正本證明與原本無異。
對於本件判決如有不服，應於收受送達後二十日內向本院提出上訴書狀，上訴於本院
合議庭，並按他造當事人之人數附具繕本。
當事人之上訴，非以判決違背法令為理由不得為之，上訴狀應記載上訴理由，表明下
列各款事項：
(一)原判決所違背之法令及其具體內容。
(二)依訴訟資料可認為原判決有違背法令之具體事實。
中　　　華　　　民　　　國　　九十一　　年　　　五　　　月　　三十一　　日
~B　  　　法院書記官　王靜敏
